【裁判字號】    98,停,12
【裁判日期】    981028
【裁判案由】    聲請停止執行
【裁判全文】
高雄高等行政法院裁定
                                        98年度停字第12號
聲  請  人  甲○○○○○○○
代  理  人  陳正男  律師
            朱淑娟  律師
            陳裕文  律師
相  對  人  高雄市政府衛生局
代  表  人  乙○○  局長
代  理  人  戊○
            丙○○
            丁○○
上列聲請人因違反醫療法事件，聲請停止原處分之執行，本院裁
定如下：
    主  文
聲請駁回。
聲請訴訟費用由聲請人負擔。
    理  由
一、按「原行政處分之合法性顯有疑義者，或原行政處分之執行
    將發生難以回復之損害，且有急迫情事，並非為維護重大公
    共利益所必要者，受理訴願機關或原行政處分機關得依職權
    或依申請，就原行政處分之全部或一部，停止執行。」「前
    項情形，行政法院亦得依聲請，停止執行。」分別為訴願法
    第93條第2項、第3項所明定。
二、聲請人聲請意旨略以：相對人於民國98年9月24日以高市衛
    醫字第0980040937號函，處分聲請人違反醫療法第85條第2
    項但書、第86條第5款、第103條第2項第1款及同條項第3款
    規定，裁處6個月停業處分，聲請人已於98年10月5日依法提
    出訴願，本件原處分內容為聲請人應於文到30日內停止診所
    內所有醫療業務，期間為6個月，若逾期未停止，相對人將
    廢止聲請人診所開業執照或移請行政院衛生署吊銷醫師證書
    1年。按聲請人所診療之病患至少有41人，多有教學醫院放
    棄治療之癌症末期之患者，若驟然停止6個月之治療，恐將
    造成病患無法回復之生命、健康損害，勢將發生難以回復之
    損害，甚至是病患生命之喪失，任何人都無法承擔；另相對
    人裁處6個月之停業處分之法律依據為醫療法第103條第2項
    第1款、第3款，其中第3款「一年內已受處罰3次」之要件明
    顯不符合；第1款「醫療廣告內容虛偽、誇張、歪曲事實」
    部分，相對人亦未舉證證明，僅單純憑主觀意見判定，原處
    分適用法令不當明顯違法，若仍執行原違法之處分，造成難
    以回復之損害，恐將衍生後續業務過失之刑事責任或國家賠
    償責任，爰依訴願法第93條第2項之規定，懇請鈞院儘速停
    止原處分之執行，以保病患之權益云云。
三、按「醫療廣告，其內容以下列事項為限：1、醫療機構之名
    稱、開業執照字號、地址、電話及交通路線。2、醫師之姓
    名、性別、學歷、經歷及其醫師、專科醫師證書字號。3、
    全民健康保險及其他非商業性保險之特約醫院、診所字樣。
    4、診療科別及診療時間。5、開業、歇業、停業、復業、遷
    移及其年、月、日。6、其他經中央主管機關公告容許登載
    或播放事項。利用廣播、電視之醫療廣告，在前項內容範圍
    內，得以口語化方式為之。但應先經所在地直轄市或縣（市
    ）主管機關核准。」「醫療廣告不得以下列方式為之：．．
    ．5、藉採訪或報導為宣傳。」「有下列情形之一者，處新
    臺幣5萬元以上25萬元以下罰鍰：1、違反．．．第85條、第
    86條規定或擅自變更核准之廣告內容。」「醫療廣告違反第
    85條、第86條規定或擅自變更核准內容者，除依前項規定處
    罰外，其有下列情形之一者，得處1個月以上1年以下停業處
    分或廢止其開業執照，並由中央主管機關吊銷其負責醫師之
    醫師證書1年：1、內容虛偽、誇張、歪曲事實或有傷風化。
    ．．．3、1年內已受處罰3次。」分別為醫療法第85條第1項
    、第2項、第86條第5款、103條第1項、第2項第1款、第3款
    所明定。是醫療廣告違反第85條、第86條規定，其屬內容虛
    偽、誇張、歪曲事實或有傷風化者，或1年內已受處罰3次者
    ，主管機關自得對負責醫師處1個月以上1年以下之停業處分
    甚明。經查，聲請人於98年2月10日19時至20時許，在嘉義
    之音廣播電台播出「挑戰諾貝爾醫學獎」節目，藉由主持人
    及聲請人口述宣傳並搭配播放陳高明博士談話內容，推介讚
    揚聲請人醫術高明，相關內容如：「挑戰諾貝爾醫學獎是專
    業的健康節目，目的是搜集全世界最新的醫學科技，針對腦
    中風、肝硬化、癌症、尿毒、哮喘、糖尿病．．．幾年來利
    用網際網路大量吸收各國最新科技，國際有新的發明，例如
    中風的病人利用腦神經再生、慢性病人用啟動基因療法、癌
    症病人用基因修護法，南部很多醫療中心治不好的病人，在
    我的診所獲得重生，這是驚人的報告，這是新的發明，．．
    ．包括Ｃ型肝炎、Ｂ型肝炎、帶狀皰疹病毒．．．」「順便
    跟九大醫學中心說，我們就是醫學界的王」等語，相對人因
    認聲請人上述醫療廣告內容有虛偽、誇張、歪曲事實之情形
    ，違反醫療法第85條第2項但書、第86條第5款及同法第103
    條第2項第1款之規定；另聲請人自98年4月9日起至同年6月
    22日，因違反醫療法之規定，業經相對人裁罰4次。則相對
    人依醫療法第103條第2項第1款及第3款規定，裁處聲請人停
    業6個月之處分，尚無不合。是原處分之合法性，難謂顯有
    疑義。次查，聲請人既已知悉其自收受相對人前述停業處分
    30日後將停業6個月，若其診療之病患有須緊急處理之必要
    者，自應於該期間內將病患轉介至其他適當醫療處所治療，
    如此原處分之執行即不致發生難以回復之損害。綜上所述，
    本件聲請人對原處分聲請停止執行，核與聲請人主張之首揭
    訴願法第93條第2項、第3項規定要件不合，不應准許。
四、依行政訴訟法第104條、民事訴訟法第95條、第78條，裁定
    如主文。
中    華    民    國    98    年    10    月    28    日
             高雄高等行政法院第四庭
                         審判長法官  呂  佳  徵
                               法官  蘇  秋  津
                               法官  林  勇  奮
以上正本係照原本作成。
如不服本裁定，應於裁定送達後10日內以書狀敘明理由，經本院
向最高行政法院提出抗告（須按對造人數附具繕本）。
中    華    民    國    98    年    10    月   28     日
                             書記官  林  幸  怡


司法院資訊處製作；財團法人民間司法改革基金會備份。
